【裁判字號】    96,訴,3288
【裁判日期】    970305
【裁判案由】    清償債務
【裁判全文】
臺灣臺中地方法院民事判決              96年度訴字第3288號
原      告  臺灣銀行股份有限公司
法定代理人  壬○○
訴訟代理人  丁○○
複代理人    甲○○
被      告  辛○○
            丙○○
            乙○○○
            己○○
            戊○○
            庚○○
上列當事人間請求清償債務事件，本院於民國97年2月20日言詞
辯論終結，判決如下：
    主  文
被告辛○○、乙○○○、己○○、戊○○、庚○○應連帶給付原
告新臺幣肆佰壹拾捌萬捌仟貳佰伍拾貳元，及其中新臺幣佰陸
拾柒萬捌仟佰拾柒元如附表一所示之利息、違約金；其中新
臺幣伍拾萬玖仟玖佰壹拾伍元如附表二所示之利息、違約金；如
就被告辛○○、乙○○○、己○○、戊○○、庚○○之財產強制
執行無效果時，則由被告丙○○給付之。
被告辛○○、乙○○○、己○○、戊○○、庚○○等應連帶給付
原告新臺幣拾伍萬元，及如附表三所示之利息、違約金。
訴訟費用由被告連帶負擔。
本判決於原告以新臺幣壹佰伍拾壹萬貳仟元為被告供擔保後，得
假執行。
    事實及理由
甲、程序方面：
    被告丙○○、乙○○○、己○○、戊○○經合法通知，未於
    言詞辯論期日到場，核無民事訴訟法第386條各款所列情形
    ，爰依原告之聲請，由其一造辯論而為判決。
乙、實體方面：
壹、原告主張：
一、被告辛○○邀訴外人黃陳鳳（已歿）為連帶借用人與原告分
    別簽訂放款借據3筆，約定借款明細如下：
（一）於民國92年4月29日另邀被告丙○○為保證人，借款新臺
      幣（下同）460萬元，期限為15年，自92年4月29日起至
      107年4月29日止，於撥款後分180期，每1個月為1期，依
      年金法按月於每月29日攤還本息。利率依債務人於94年3
      月29日申請調整，並於94年3月31日經原告同意之通知函
      第2條第2項第2款約定，借款餘欠本金，自94年3月29日起
      ，前2年按原告定儲利率指數年率加個別加碼年率0.882%
      訂定；第3年起按原告定儲利率指數年率加個別加碼年率
      2.5%訂定，定儲利率指數調整時，自調整後之第1個應繳
      款日起，按調整後之定儲利率指數年率加原約定個別加碼
      年率計息，定儲利率指數於每年3、6、9、12月之21日各
      調整1次。另依借據第4條約定債務人不依期還本或付息時
      ，願就遲延還本部分，自轉列催收款項之日起改按轉列催
      收款項日之定儲利率指數年率加原約定個別加碼年率及年
      率1%固定計算遲延利率，計付遲延利息外，並應就遲延還
      本付息部分，本金自到期日起，利息自付息日起，其逾期
      在6個月以內者，按上開約定利率10％，逾期6個月以上部
      分，按上開利率20％加計違約金。
（二）於93年1月7日另邀被告丙○○為保證人，簽訂借款額度50
      萬元，約定循環透用期限為5年，自93年1月7日起至98年1
      月7日止，利率依借據第3條第1項第1款約定，按原告定儲
      利率指數年率加個別加碼年率4.25%訂定及第3款約定，申
      辦信用卡者，優惠核減年率1%。定儲利率指數調整時，自
      調整後之第1個應繳款日起，按調整後之定儲利率指數年
      率加原約定個別加碼年率計息，定儲利率指數於每年3、6
      、9、12月之21日各調整1次。另依借據第4條約定，借款
      人每月應付利息滾入借款本金後合計超過本借款額度時，
      不立即償還超過之數額，於每月最後1個營業日結算1次滾
      入借款本金；借款人於循環透用期限屆滿或視為全部到期
      ，不立即償還全部借款本息時，願就遲延還本部份，自轉
      列催收款項之日起改按轉列催收款項日之定儲利率指數年
      率加原約定個別加碼年率及年率1%固定計算遲延利率，計
      付遲延利息外，並應就遲延還本付息部份，本金自到期日
      起，利息自付息日起，其逾期在六個月以內者，按上開約
      定利率10％，逾期六個月以上部份，按上開利率20％加計
      違約金。
（三）於94年3月31日借款35萬元，期限為15年，自94年3月31日
      起至109年3月31日止，於撥款後前2年按月繳息，第3年起
      分156期，每1個月為1期，依年金法按月於每月31日平均
      攤還本息。利率依借據第3條第1項第2款約定，前2年按原
      告定儲利率指數年率加個別加碼年率0.882% 訂定；第3年
      起按原告定儲利率指數年率加個別加碼年率1.382% 訂定，
      定儲利率指數調整時，自調整後之第一個應繳款日起，按
      調整後之定儲利率指數年率加原約定個別加碼年率計息；
      定儲利率指數於每年3、6、9、12月之21日各調整1次。另
      依借據第4條第2項約定借款人不依期還本或付息時，願就
      遲延還本部份，自轉列催收款項之日起改按轉列催收款項
      日之定儲利率指數年率加借據第3條第1項第2款所定第3年
      起之個別加碼年率1.382%，並加年率1%固定計算遲延利率
      ，計付遲延利息外，並應就遲延還本付息部份，本金自到
      期日起，利息自付息日起，其逾期在6個月以內者，按上
      開約定利率10％，逾期6個月以上部份，按上開利率20 ％
      加計違約金。
二、詎被告辛○○及黃陳鳳所連帶借用之3筆借款本息分別繳至
    95年11月29日、96年8月20日及96年2月28日止，分別尚結欠
    本金3,678,337元、509,915元與350,000元及如附表一、二
    、三所示之利息及違約金未清償。按借據第9條及第7條約定
    ，借款人不依約繳付本息者，原告得不經催告逕行終止本借
    據，追償全部借款本息及違約金；現3筆借款原告已於96年8
    月20日轉列為催收款項，且經原告多次催討，借款人均置之
    不理。原告向連帶借用人辛○○及黃陳鳳請求連帶清償借款
    時，始悉其中之連帶借用人黃陳鳳已於95年5月29日死亡，
    經查其配偶黃煙棋業已死亡、另長女乙○○○、長男辛○○
    、次女己○○、三女黃玲娜、四女戊○○、次男庚○○等6
    人，除三女黃玲娜已聲請拋棄繼承外，其餘5人均未拋棄或
    限定繼承，此有臺灣彰化地方法院96年10月17日彰院賢家勇
    95年度繼807字第0960043126號函、繼承系統表及戶籍謄本
    附卷憑參。另依民法第1147條及1153條之規定，繼承人對被
    繼承人之債務負連帶責任，上開繼承人等5人既未拋棄繼承
    ，對於被繼承人黃陳鳳之連帶借用債務，依法自應負連帶責
    任，而上開繼承人經原告通知清償被繼承人之債務，亦均置
    之不理。原告爰依借據及上開民法規定，訴請被告等清償債
    務。
三、並聲明：
（一）被告辛○○、乙○○○、己○○、戊○○、庚○○等應帶
      給付原告4,188,252元及其中3,678,337元如附表一所示之
      利息、違約金；其中509,915元如附表二所示之利息、違
      約金；如就被告辛○○等5人之財產強制執行無效果時，
      則由被告丙○○連帶清償。
（二）被告辛○○、乙○○○、己○○、戊○○、庚○○等應連
      帶給付原告350,000元及如附表三所示之利息、違約金。
（三）原告願提供擔保，請准予對被告宣告假執行。
貳、被告部分
一、被告辛○○則以：
    被告辛○○對積欠銀行之債務金額無意見。因被告辛○○之
    兄弟姊妹不將現登記在被告母親即黃陳鳳名義下之部分土地
    ，過戶給被告辛○○，若被告辛○○繼續繳納上開貸款，日
    後被告辛○○還需向其兄弟姊妹購買被告母親名下之土地。
    其次，土地係被告母親名義，而建物係被告辛○○名義。又
    依協議書第4條之約定，被告不能處分自己名下的房地產，
    致影響被告辛○○還款能力，且被告辛○○之其他兄弟姊妹
    亦無依協議書之內容履行；若被告母親名下之土地能辦理過
    戶，則被告辛○○願意繼續繳納銀行之借款等語，資為抗辯
    。並聲明：駁回原告之訴。
二、被告庚○○則以：
    本件借款係被告辛○○自己向銀行借款，故與被告辛○○之
    其他兄弟姊妹無關，且被告庚○○亦不知情等語，資為抗辯
    。並聲明：請求駁回原告之訴。
三、被告丙○○、乙○○○、己○○、戊○○均未於言詞辯論期
    日到場，亦未提出書狀為任何聲明或陳述。
、本院之判斷
一、查原告主張之事實，業據提出放款借據、利率調整通知函、
    電腦查詢書、原告定儲利率指數年率表、臺灣彰化地方法院
    函文、繼承系統表、戶籍謄本及催繳函文等為證，復為借款
    人即被告辛○○所自認。而被告丙○○、乙○○○、己○○
    、戊○○均未於言詞辯論期日到場，亦未提出準備書狀為任
    何聲明或陳述，本院審酌原告提出之證據，足認其主張之上
    情為真實。被告庚○○固以前開情詞置辯，惟本件被告之被
    繼承人黃陳鳳為前揭三筆借款之連帶借款人，被告乙○○○
    、辛○○、己○○、戊○○、庚○○為黃陳鳳之繼承人，並
    未拋棄繼承，依民法第1148條之規定，應承受黃陳鳳之債務
    ，是被告庚○○前揭抗辯，並非可採。
二、按稱消費借貸者，謂當事人一方移轉金錢或其他代替物之所
    有權於他方，而約定他方以種類、品質、數量相同之物返還
    之契約；又借用人應於約定期限內，返還與借用物種類、品
    質、數量相同之物，民法第474條第1項、第478條前段分別
    定有明文。再所謂連帶債務，係指數人負同一債務，對於債
    權人各負全部給付之責任者而言，此觀民法第272條第1項規
    定自明。又依同法第273條之規定，連帶債務之債權人，得
    對於債務人中之一人或數人或其全體，同時或先後請求全部
    或一部之給付。連帶債務未全部履行前，全體債務人仍負連
    帶責任。本件被告黃健璋、黃陳鳳既向原告借貸前述金額，
    而尚有如主文第1、2項所示本金、利息及違約金未清償，且
    清償期已視為到期，被告乙○○○、辛○○、己○○、戊○○、庚○○為黃陳鳳之繼承人，揆諸前開說明，原告依消費
    借貸契約及連帶保證之法律關係，請求被告辛○○、乙○○○、己○○、戊○○、庚○○連帶給付如主文第1、項所示
    本金、利息及違約金，為有理由，應予准許。次按普通保證
    人之保證責任係屬補充責任，保證人於債權人未就主債務人
    之財產強制執行而無效果前，對於債權人得拒絕清償，民法
    第745條亦定有明文，此即為保證人之先訴抗辯權。查被告
    丙○○為前揭第1、2筆借款之普通保證人，是原告就該部分
    欠款請求就被告辛○○、乙○○○、己○○、戊○○、庚○○之財產強制執行無效果時，則由被告丙○○給付之，亦屬
    有據，應予准許。
肆、一造辯論及訴訟費用負擔之依據：民事訴訟法第385條第1項
    前段、第85條第2項。
中    華    民    國    97    年    3     月    5     日
                  民事第三庭  法  官  黃渙文
正本係照原本作成。
如對本判決上訴，須於判決送達後20日內向本院提出上訴狀（須
附繕本）。
中    華    民    國    97    年    3     月    5     日
                              書記官


司法院資訊處製作；財團法人民間司法改革基金會備份。
